臺灣屏東地方法院刑事判決　　　　　　　　　　　　九十一年度交簡上字第四○號
　　上訴人　　臺灣屏東地方法院檢察署檢察官
　　上訴人　　乙○○
　　即被告
　　選任辯護人　周春米
右上訴人因過失傷害案件，不服本院屏東簡易庭九十一年度屏交簡字第三二九號，中
華民國九十一年九月十八日刑事簡易判決（聲請簡易判決處刑案號：台灣屏東地方法
院檢察署九十一年度偵字第二二五四號）提起上訴，本院合議庭判決如左：
     主  文
原判決撤銷。
乙○○因過失傷害人，處拘役伍拾日，如易科罰金，以參佰元折算壹日；緩刑貳年。
     事  實
一、乙○○於民國九十年十月四日二十一時二十分許，駕駛車牌號碼９Ｓ─○四八一
    號自用小客車，沿屏東縣萬丹鄉○○路由南向北行駛，途經該路與萬壽路之交岔
    口，應注意遵守該路口之交通號誌，並注意車前狀況，隨時採取必要之安全措施
    ，且當時該路口並無其它遮蔽物，夜間仍有照明，汽車開大燈行駛視線良好，無
    不能注意之情事，竟仍疏未注意遵守號誌，闖越紅燈，且未注意車前狀況，貿然
    直行駛入該路口，致車頭撞及丁○○所駕駛，沿萬壽路由西向東依號誌綠燈直行
    進入該路口之車牌號碼ＷＦ─八七七○號自用小客車右後車門，造成丁○○車內
    所載之乘客即其妻戊○○腰部挫傷、右肘挫傷、右足挫傷，其子丙○○頭部外傷
    併腦震盪。
二、案經被害人戊○○之夫即被害人丙○○之父丁○○訴由屏東縣警察局屏東分局移
    請臺灣屏東地方法院檢察署檢察官偵查聲請簡易判決處刑。
    理  由
一、訊據被告固坦承有於右揭時地駕駛自用小客車因未注車車前狀況肇事，惟否認有
    闖紅燈，辯稱：車禍當時因該交岔路口丹榮路由南向北方向之紅綠燈號誌故障，
    僅右轉箭頭綠燈亮，直行紅燈未亮，致伊未加注意而直行駛入該路口云云。惟查
    ，本件車禍係因被告闖紅燈肇事，此業經當時駕駛自用小客車被撞之告訴人丁○○及當時乘坐於告訴人所駕車輛右前座之被害人戊○○指述綦詳，且當時至車禍
    現場處理之警員甲○○亦於本院審理中証稱：現場交通號誌並無故障等語明確。
    再徵諸被告於警訊中係辯稱：「我當時係綠燈直行．．．，當時下車見號誌只有
    向右之箭頭綠色。」及偵查中辯稱：「當時我的行經方向有紅綠燈，但當時右轉
    指示燈有亮，另外直行的紅燈沒有亮，直行的綠燈也有亮．．．，號誌有故障我
    沒有發覺。」與上開審理中所辯僅右轉箭頭綠燈亮云云亦不相符，足見其所辯紅
    綠燈號誌故障云云顯無可採，被告闖紅燈肇事應屬事實。又本件車禍係被告之車
    頭撞及告訴人車輛之右後側車車門，此有告訴人及被告所駕車輛之受損相片共兩
    張附卷可稽，且被告當時並未採取剎車之必要安全措施，故未留有剎車痕，亦有
    道路交通事故調查報告表一份在卷可按。足見當時告訴人之車已由西向東駛入被
    告行駛之南向北車道，且按諸常理，車禍當時係夜間，被告若為適當之注意，當
    可看到告訴人車輛之大燈燈光，其未有剎車而撞及告訴人車輛之右後車門，自屬
    未注意車前狀況而未能採取必要之安全措施。
二、按「駕駛人駛汽車應遵守道路交通標誌、標線、號誌之指示，．．．」「汽車行
    駛時，駕駛人應注意車前狀況，兩車併行之間隔，並採取必要之安全措施。」道
    路交通安全規則第九十條、第九十四條第三項分別定有明文。依此規定，被告駕
    駛汽車自應注意遵守該路口之交通號誌，並注意車前狀況，隨時採取必要之安全
    措施。又當時該路口並無其它遮蔽物，夜間仍有照明，汽車開大燈行駛視線良好
    ，無不能注意之情事，亦有道路交通事故調查報告表及車禍現場全場相片二張附
    卷可資佐証，其竟疏未注意遵守號誌，闖越紅燈，且未注意車前狀況，貿然直行
    駛入該路口，致撞及丁○○駕駛之自用小客車，過失自堪認定。此外，被害人戊○○因被告之過失行為受有腰部挫傷、右肘挫傷、右足挫傷，丙○○受有頭部外
    傷併腦震盪等傷害，並有小康醫院之診斷証明書兩份在卷可參。綜前所述，被告
    犯罪事實應堪認定。
三、核被告所為係犯刑法第二百八十四條第一項前段之過失傷害罪，其一過失行為致
    被害人戊○○及丙○○二人受傷，乃一行為觸犯數罪名，應依想像競合犯之規定
    ，從一情節較重之過失傷害戊○○罪處斷。被告過失傷害戊○○部份雖未經公訴
    人起訴，惟與起訴之洪榮昌受傷部分既有想像競合犯之裁判上一罪關係，自為起
    訴效力所及，本院應得併予審理，附此敘明。又原審認被告因過失傷害人之身體
    ，處有期徒刑三月，並諭知易科罰金之折算標準固非無見。被告固陳稱本件車禍
    發生後係由伊向警方報案自承肇事，而處理現場之警員甲○○亦証稱：伊到現場
    ，問何人駕駛肇事車輛，被告即自承係由伊開車等語。惟按自首須自承犯罪事實
    並願接受裁判始足當之，查被告雖自承開車肇事，然對其是否有未遵守交通號誌
    之過失，仍於警訊中辯稱：「我當時係綠燈直行．．．，當時下車見號誌只有向
    右之箭頭綠色。」及偵查中辯稱：「當時我的行經方向有紅綠燈，但當時右轉指
    示燈有亮，另外直行的紅燈沒有亮，直行的綠燈也有亮．．．，號誌有故障我沒
    有發覺。」云云，並未坦承過失，其並未就本件過失傷害犯罪事實向員警自承犯
    罪甚明。自難僅以其於警方未發現肇事者之前，向警方自承為車禍之肇事者，即
    認其合於自首之要件。上訴人即被告上訴指摘原審未依自首之規定減輕其刑，顯
    非可採。又被告已與被害人成立調解，賠償金額新台幣十七萬五千元，告訴人亦
    已具狀表明對本案不再追究，此均有調解筆錄、付款收據、撤回告訴狀各一份附
    卷可稽，上訴人臺灣屏東地方法院檢察署檢察官以被告尚未與被害人達成和解賠
    償被害人之損害指摘原判決量刑過輕，亦無理由。又被害人戊○○因被告過失犯
    行受有傷害部分，原審引用起訴書認戊○○於九十一年四月十日始提出告訴，已
    逾六個月之告訴期間。惟按被害人之法定代理人或配偶得獨立告訴，刑事訟訴法
    第二百三十三條第一項定有明文，丁○○係被害人戊○○之配偶，此有丁○○之
    身分証及戊○○之口卡片影本各一張附卷可按，丁○○於九十一年四月一日十九
    時三十分，至屏東縣警察局屏東分局萬丹分駐所制作筆錄時，即已表明「戊○○
    腰部挫傷、右肘挫傷、右足挫傷和我兒子丙○○頭部外傷併腦震盪」且於警員詢
    及是否要提出傷害（應係過失傷害之誤）告訴，亦明確表示要提出告訴，此均有
    該筆錄存卷可查。衡諸本件告訴人丁○○本人並未因本件車禍受有傷害，其所謂
    要提出傷害告訴，自係針對被告過失所造成其配偶戊○○及其子丙○○之傷害，
    從而，告訴人於九十一年四月一日已為其配偶戊○○所受傷害提出獨立告訴應已
    明確。原審就此未詳加審酌即遽認本件過失傷害被害人戊○○受傷部分已逾六個
    月告訴期間尚有未洽。本件車禍發生之路口交通號誌並無故障，被告係闖紅燈肇
    事等情，已如上述，原審引用起訴書所載事實，認定車禍當時該路口交通號誌故
    障，此部分認定事實亦屬有誤。上訴人臺灣屏東地方法院檢察署檢察官執此指摘
    原判決不當，應有理由，且原判決既有上開可議之處，自應予以撤銷改判。爰審
    酌被告過失之程度非輕，惟犯後大致坦承犯行，並已與被害人成立調解，賠償損
    害，犯後態度尚佳等一切情狀，量處如主文所示之刑，並諭知易科罰金之折算標
    準。又被告前未曾受有期徒刑以上刑之宣告，因一時疏失，致罹刑典，事後已大
    致坦承犯行，並賠償被害人之損害，深具悔意，經此刑之宣告後，應知警惕而無
    再犯之虞，本院認以暫不執行其刑為適當，予以宣告緩刑二年，用啟自新。
據上論斷，應依刑事訴訟法第四百五十五條之一第三項、第三百六十九條第一項前段
、第三百六十四條、第二百九十九條第一項前段、刑法第二百八十四條第一項前段、
第四十一條第一項、第七十四條第一款、罰金罰鍰提高標準條例第一條前段、第二條
，判決如主文。
本案經檢察官劉俊儀到庭執行職務。
中      華      民      國      九十一    年    十二    月    三十      日
                                臺灣屏東地方法院交通法庭
                                    審判長    法  官  蔡國卿
                                              法  官  洪乙心
                                              法  官  李淑惠
右正本證明與原本無異。
不得上訴。
                                                      書記官  粘嫦珠
中     華       民      國      九十一    年    十二     月   三十      日
